---
title: "SAD - projekt 1"
output:
  pdf_document: default
  html_document:
    df_print: paged
---

Autorzy:  
Konrad Kulesza,  
Adam Stec, 300261

## Zadanie 1

## Zadanie 2

#### a)

```{r, message=FALSE}
if (!require(lubridate))
  install.packages('lubridate')
if (!require(dplyr))
  install.packages('dplyr')

library(lubridate) # for quarter function
library(dplyr)

```
```{r}

raw_df <- read.csv('data/katastrofy.csv', header = TRUE)
raw_df$Date <- as.Date(raw_df$Date,  format= "%m/%d/%Y")
raw_df <- raw_df[raw_df$Date >= "2004-01-01" & raw_df$Date < "2020-01-01", ]


raw_df$Quarter <- quarter(raw_df$Date, with_year = TRUE)
grouped_by_quarter <- raw_df %>% group_by(Quarter) %>% tally()
str(grouped_by_quarter)
mean(grouped_by_quarter$n)

hist(raw_df$Quarter)

plot(grouped_by_quarter$Quarter, grouped_by_quarter$n, type='h')
```

#### b)

```{r, message=FALSE}
require(dplyr)
require(ggplot2)
```

Wykres przedstawiający liczbę katastrof lotniczych w latach 2004 - 2009 (dostępne dane nie zawierają informacji o późniejszych katastrofach)

```{r}
# funkcja pomocnicza
integer_breaks <- function(n = 5, ...) {
  fxn <- function(x) {
    breaks <- floor(pretty(x, n, ...))
    names(breaks) <- attr(breaks, "labels")
    breaks
  }
  return(fxn)
}


tibble(raw_df) -> dt
dt <- dt %>% group_by(year(Date)) %>% tally()
#dt
ggplot(dt, aes(x = `year(Date)`, y = n)) + 
  geom_col(width = 0.5) +
  ggtitle("Liczba katastrof lotniczych w danym roku") +
  xlab("Rok") +
  ylab("Liczba katastrof") +
  scale_x_continuous(breaks = integer_breaks(6))

```

W celu zbadania, ile procent wszystkich odbytych lotów zakończyło się katastrofą, należy połączyć dwie ramki reprezentujące ilość wszystkich lotów oraz katastrof lotniczych dla zadanego roku.

```{r}
num_of_flights <- 
  tibble(read.csv('data/number-of-flights-from-2.csv', header = TRUE, nrows = 6))

res <- merge(num_of_flights, dt, by.x = "Category", by.y = "year(Date)")
res$Number.of.Flights.from.2004.to.2021 <- 
  res$Number.of.Flights.from.2004.to.2021 * 1000000

res$percentage <- res$n / res$Number.of.Flights.from.2004.to.2021 * 100
res

ggplot(res, aes(x = Category, y = percentage)) +
  geom_line() +
  ggtitle("Procent katastrof lotniczych wsród wszystkich lotów") +
  xlab("Rok") +
  ylab("Procent katastrof") +
  scale_x_continuous(breaks = integer_breaks(6))
```

Na podstawie powyższego wykresu można stwierdzić, że na przestrzeni lat 2004 - 2009 loty stały się bezpieczniejsze.

## Zadanie 3

Wybrane zostało zbadanie średniej dobowej amplitudy temperatur w poszczególnych miesiącach 2021 roku.

Potrzebne biblioteki:
```{r, message=FALSE}
require(ggplot2)
require(tidyverse)
```

Następnie pobieramy wszystkie dane z całego roku do jednej ramki, której dla przejrzystości nadajemy konkretne nazwy.

```{r}
dt <- list.files(pattern = '*csv') %>%
  map_df(~read.csv(., header = F))

names(dt) <- c('station_code', 'station_name', 'year', 'month', 'day', 
               'T_MAX', 'status_T_MAX', 'T_MIN', 'status_T_MIN', 'T_AVG', 'status_T_AVG',
               'T_MIN_GROUND','status_T_MIN_GROUND','SUM_OF_PRECIPITATION','status_SUM_OF_PRECIPITATION',
               'TYPE_OF_RAINFALL', 'SNOW_COVER_HEIGHT', 'status_SNOW_COVER_HEIGHT')
```

Po tych operacjach należy obliczyć dobową amplitudę, a potem pogrupować wyniki po numerze miesiąca i policzyć dla każdego z nich średnią dobową amplitudę.

```{r}
dt$amplituda <- dt$T_MAX - dt$T_MIN

dt <- dt %>% group_by(month) %>% summarise(mean_amp = mean(amplituda))

print(dt)
```

Wynik dla lepszego wglądu należy przedstawić na wykresie:

```{r}
# funkcja pomocnicza
integer_breaks <- function(n = 5, ...) {
  fxn <- function(x) {
    breaks <- floor(pretty(x, n, ...))
    names(breaks) <- attr(breaks, "labels")
    breaks
  }
  return(fxn)
}

ggplot(dt, aes(x = month, y = mean_amp)) + 
  geom_line() +
  ggtitle("Zmiany dobowej amplitudy temperatur w 2021 roku") +
  xlab("Miesiac") +
  ylab("Amplituda [st. C]") +
  scale_x_continuous(breaks = integer_breaks(n = 12)) +
  scale_y_continuous(breaks = integer_breaks(n = 13))
```

